臺灣高等法院刑事判決　　　　　　　　95年度上訴字第4804號
上　訴　人
即　被　告　甲○○
上列被告因毒品危害防制條例案件，不服臺灣基隆地方法院95
年度訴字第795號，中華民國95年11月22日第一審判決（起訴
案號：臺灣基隆地方法院檢察署95年度毒偵字第1505、1537、
1710、1730 號），提起上訴，本院判決如下：
    主  文
原判決撤銷。
甲○○施用第一級毒品，累犯，處有期徒刑壹年。扣案之第一級
毒品海洛因共參拾肆包（合計淨重拾壹點捌公克）沒收銷燬，裝
置上開第一級毒品海洛因用之包裝袋參拾肆個均沒收；又施用第
二級毒品，累犯，處有期徒刑陸月，扣案之第二級毒品安非他命
壹包沒收銷燬，裝置上開第二級毒品安非他命用之包裝袋壹個及
玻璃球吸食器壹個均沒收；應執行有期徒刑壹年肆月，扣案之第
一級毒品海洛因參拾肆包（合計淨重拾壹點捌公克）及第二級毒
品安非他命壹包均沒收銷燬，裝置上開第一級毒品海洛因用之包
裝袋參拾肆個及裝置上開第二級毒品安非他命用之包裝袋壹個暨
玻璃球吸食器壹個均沒收。
    事  實
一、甲○○前因賭博案件，經原審法院判處有期徒刑4月確定，
    並於94年8月16日易科罰金執行完畢。又因施用毒品案件，
    經觀察、勒戒後，認無繼續施用毒品之傾向，於95年2月21
    日經釋放出所，由臺灣基隆地方法院檢察署檢察官以95 年
    毒偵字第268號為不起訴處分確定。猶不知悔改，明知海洛
    因及安非他命分別為毒品危害防制條例所規定之第1級、第
    2級毒品，不得持有、施用，竟基於反覆持續施用第一級毒
    品海洛因（下簡稱海洛因）之犯意，自95年7月25日許至同
    年9月5日止，或在基隆巿愛四路36號、48號之電動玩具店、
    70號里昂電子遊藝場，或在基隆巿仁三路附近電動玩具店店
    內或廁所內，以將海洛因摻在香煙內之方式，施用海洛因，
    平均1天2次至3次。又基於反覆持續施用第2級毒品安非他命
    （下簡稱安非他命）之犯意，自95年7月25日起，至同年9月
    4日止，於上開處所，或以將毒品安非他命置放在玻璃球吸
    食器內、或放入錫箔紙上燒烤吸其煙霧之方式，施用安非他
    命，平均1天2次至3次。嗣為警先、後於下列時、地分別查
    獲：於95年7月26日17時許，在基隆市○○路70號查獲，
    並扣得甲○○所有預供其施用之海洛因1包（淨重7.17公克
    ，連同裝置該海洛因之包裝袋1個）及其所有預供其施用之
    安非他命1包（連同裝置該安非他命之包裝袋1個，毛重0.4
    公克）；於95年8月2日12時40分許，在基隆市○○路36號
    前盤查查獲，並扣得甲○○所有預供其施用之海洛因12包（
    淨重2.29公克，連同裝置該海洛因之包裝袋12個），及其所
    有供其施用安非他命用之玻璃球吸食器1個；於95年9 月2
    日11時45分許，在基隆市○○路31號前查獲，並扣得甲○○
    所有預供其施用之海洛因10包（淨重1.01公克，連同裝置該
    海洛因之包裝袋10個）；於95年9月5日11時45分許，在基
    隆市○○路48號前查獲，並扣得甲○○所有預供其施用之海
    洛因11包（淨重1.33公克，連同裝置該海洛因之包裝袋11個
    ）。
二、案經基隆市警察局第一、二分局分別報請臺灣基隆地方法院
    檢察署檢察官偵查起訴。
    理  由
一、上訴人即被告甲○○經合法傳喚，雖未於本院審理時到庭陳
    述，然其對上開事實於接受檢察官訊問及於原審95年11月8
    日行準備程序暨原審95年11月8日審理時坦承不諱（見95年
    度毒偵字第1730號卷第27頁，原審卷第18、24頁），且警方
    先後於95年7月26日、95年8月2日、95年9月2日及95年9月5
    日先後採其尿液檢驗結果，均確呈嗎啡、甲基安非他命陽性
    反應，此有昭信科技顧問股份有限公司95年9月12日、95年9
    月19日、95年9月15日及95年9月25日濫用藥物尿液檢體檢驗
    報告4紙在卷足稽（見95年度毒偵字第1505號卷第26頁，95
    年度毒偵字第1537號卷第32頁，95年度毒偵字第1710號卷第
    32頁，95年度毒偵字第1730號卷第34頁），又其於95年7月
    26日經警扣案之白色粉末1包，經檢驗結果，確含海洛因成
    分（淨重7.17公克，連同裝置該海洛因之包裝袋1個），此
    有法務部調查局95年9月1日調科壹字第09523007310號鑑定
    書附卷可憑（見95年度毒偵字第1505號卷第24頁），其於95
    年7月26日經警扣案之晶體1包，經檢驗結果，確含安非他命
    成分（連同裝置該安非他命之包裝袋1個，毛重0.4公克），
    此有法務部調查局95年9月1日調科壹字第09523007310號鑑
    定書附卷可憑（見95年度毒偵字第1505號卷第12頁），其於
    95年8月2日經警扣案之白色粉末12包，經檢驗結果，確含海
    洛因成分（淨重2.29公克，連同裝置該海洛因之包裝袋12個
    ），此有法務部調查局95年9月1日調科壹字第0952300727 0
    號鑑定書附卷可憑（見95年度毒偵字第1537號卷第30頁），
    其於95年9月2日經警扣案之白色粉末10包，經檢驗結果，確
    含海洛因成分（淨重1.01公克，連同裝置該海洛因之包裝袋
    10個），此有法務部調查局95年9月29日調科壹字第0952302
    2090號鑑定書附卷可憑（見95年度毒偵字第1710號卷第33頁
    ），其於95年9月5日經警扣案之白色粉末11包，經檢驗結果
    ，確含海洛因成分（淨重1.33公克，連同裝置該海洛因之包
    裝袋11個），此有法務部調查局95年9月29日調科壹字第095
    23022050號鑑定書附卷可憑（見95年度毒偵字第1730號卷第
    32頁），此外復有上開玻璃球吸食器1個於95年8月2日扣案
    可資佐證。據此足見，被告之前開自白與事實相符，被告上
    開犯行，洵足認定。此外，被告於95年2月21日經釋放出所
    ，由臺灣基隆地方法院檢察署檢察官以95年毒偵字第268 號
    為不起訴處分確定，此有本院被告前案紀錄表在卷可考，則
    被告於上開勒戒執行完畢後，5年內再犯本件施用毒品犯行
    ，自應依法論罪科刑。
二、查海洛因及安非他命分別係毒品危害防制條例第2條第2項所
    稱之第1級、第2級毒品，不得持有、施用，被告竟持之以施
    用，核其所為，係犯毒品危害防制條例第10條第1項之施用
    第1級毒品罪，及同條第2項之施用第2級毒品罪。被告為施
    用海洛因、安非他命而持有之行為，為其施用之高度行為所
    吸收，均不另論罪。按刑事法若干犯罪行為態樣，本質上原
    具有反覆、延續實行之特徵，立法時既予特別歸類，定為犯
    罪構成要件之行為要素，則行為人基於概括之犯意，在密切
    接近之一定時、地持續實行之複次行為，倘依社會通念，於
    客觀上認為符合一個反覆、延續性之行為觀念者，於刑法評
    價上，即應僅成立一罪。學理上所稱「集合犯」之職業性、
    營業性或收集性等具有重複特質之犯罪均屬之，例如經營、
    從事業務、收集、販賣、製造、散布等行為概念者是（最高
    法院95年度臺上字第1079號判決意旨參照）。查毒品因具有
    成癮性、濫用性，故立法實務首重以刑事處遇方式戒斷行為
    人毒癮，於無法達此戒斷之效果時，始依法追訴處罰，而施
    用毒品本身具備反覆、延續之行為特徵，持續多次施用毒品
    為此類犯罪之典型或常態，於刑法評價上，施用毒品應僅成
    立集合犯，而論以一罪。從而被告前後多次施用海洛因、安
    非他命之犯行，均時間密接，且依社會通念，足可認為係基
    於一個意思決定所為之具有反覆性及延續性之行為，乃學理
    上所稱之「集合犯」，各應僅成立一罪。檢察官對被告於95
    年7月25日亦曾施用海海洛因及安非他命之犯行雖未起訴，
    然如前述被告上開施用海海洛因及安非他命之犯行，均為集
    合犯，各應僅成立一罪，是被告於95年7月25日亦曾施用海
    海洛因及安非他命之犯行，自為起訴所及，本院應併予審理
    。被告所犯上開2罪間，犯意各別，行為互殊，罪名不同，
    應予分論併罰。被告前有如事實欄所示之前科紀錄，此有本
    院被告前案紀錄表在卷可考，5年內故意再犯有期徒刑以上
    之本件2罪，為累犯，各應加重其刑。
三、原審以被告事證明確，予以論罪科刑，固非無見，惟如前述
    檢察官未起訴被告於95年7月25日施用海洛因及安非他命之
    犯行，而原判決業已認定被告於95年7月25日亦曾施用海洛
    因及安非他命，但原判決卻未敘明何以對檢察官未起訴之部
    分，亦得併予審理之理由，於適用法律上，自難謂適法，尚
    有未洽；又原判決主文欄就扣案之安非他命，既已宣告「毛
    重0.4公克」沒收銷燬，顯然除「安非他命」外，亦包含其
    包裝袋，蓋所謂「毛重」即指含其包裝袋而言，但原判決主
    文欄卻又另記載「裝置上開第二級毒品安非他命之包裝袋壹
    個，沒收」足見原判決主文欄就扣案之安非他命之包裝袋部
    分重複沒收，亦有未洽。被告未附理由空言上訴，雖無理由
    ，然原判決既有上開可議之處，自應由本院將原判決撤銷，
    另為適法之諭知。爰審酌被告犯罪之動機，曾有施用毒品前
    科仍不知悔改、戒除，一再持有、施用毒品，惟犯罪後坦承
    犯行，且所犯之施用毒品犯行乃戕害自己身心健康，尚未危
    及他人等一切情狀，就其上開2罪分別量處如主文第2項所示
    之刑，並定如主文第2項所示之執行刑，以資懲儆。
四、扣案之海洛因共34包（合計淨重11.8公克），及扣案之毒品
    安非他命1包，均為查獲之毒品，均應依毒品危害防制條例
    第18條第1項前段之規定，宣告沒收銷燬。另裝置上開海洛
    因所用之包裝袋34個及安非他命所用之包裝袋1個暨玻璃球
    吸食器1個，係被告所有，且分別係供被告施用海洛因及安
    非他命用之物，又此等物品本質上尚可供其他用途使用，並
    非專供施用毒品之器具，爰依刑法第38條第1項第2款規定，
    宣告沒收。
五、被告經合法傳喚，無正當理由不到庭，爰不待其陳述逕行判
    決。
據上論斷，應依刑事訴訟法第369條第1項前段、第364條、第371
條、第299條第1項前段，毒品危害防制條例第10條第1項、第2項
、第18條第1項前段，刑法第11條前段、第47條第1項、第51條第
5款、第38條第1項第2款，判決如主文。
本案經檢察官侯千姬到庭執行職務。
中　　華　　民　　國　　96　　年　　2 　　月　　27　　日
　　　　　　　　　刑事第十庭審判長法　官  楊炳禎
　　　　　　　　　　　　　　　　  法　官  李春地
　　　　　　　　　　　　　　　　  法　官  黃俊明
以上正本證明與原本無異。
施用海洛因部分如不服本判決，應於收受送達後十日內向本院提
出上訴書狀，其未敘述上訴之理由者並得於提起上訴後十日內向
本院補提理由書（均須按他造當事人之人數附繕本）。
施用安非他命部分不得上訴。
                                  書記官  廖婷璇
中　　華　　民　　國　　96　　年　　2 　　月　　27　　日
附錄：本案論罪科刑法條全文
毒品危害防制條例第10條
施用第一級毒品者，處 6 月以上 5 年以下有期徒刑。
施用第二級毒品者，處 3 年以下有期徒刑。
